【裁判字號】    98,交聲,615
【裁判日期】    981030
【裁判案由】    違反道路交通管理處罰條例聲明異議
【裁判全文】
臺灣士林地方法院交通事件裁定         98年度交聲字第615號
                                     98年度交聲字第616號
                                     98年度交聲字第617號
                                     98年度交聲字第618號
原處分機關  臺北市交通事件裁決所
異議人即    乙○○
受處分人
上列異議人即受處分人因違反道路交通管理處罰條例案件，對於
臺北市交通事件裁決所中華民國98年5 月18日所為之處分（原處
分案號：北市裁罰字第裁22-AEX657226號、第裁22-AEX657227號
、第裁22-AEX657228號、第裁00-000000 號）聲明異議，本院裁
定如下：
    主  文
異議均駁回。
    理  由
一、按汽車行駛至交岔路口，其行進、轉彎，應遵守燈光號誌或
    交通警察之指示，道路交通安全規則第102 條第1 項第1 款
    定有明文。又汽車駕駛人，行經有燈光號誌管制之交岔路口
    闖紅燈者，處新台幣（下同）1,800 元以上5,400 元以下罰
    鍰，併計違規點數3 點，道路交通管理處罰條例第53條第1
    項、第63條第1 項第3 款亦有明文。
二、原處分意旨略以：本件異議人即受處分人乙○○分別於民國
    98年3 月15日13時28分、13時29分許，騎乘車牌號碼A2F-58
    3 號重型機車（下稱上開重型機車）行經臺北市○○街、環
    山路1 段及內湖路等4 個交岔路口時，連續違規闖越紅燈，
    經臺北市政府警察局內湖分局執勤員警逕行舉發，認其違反
    道路交通管理處罰條例第53條第1 項、第63條第1 項第3 款
    之規定，爰依法分別各裁處異議人罰鍰1,800 元，並依同條
    例第63條第1 項第3 款分別各記違規點數3 點，共計裁處異
    議人罰鍰7,200 元，並共記違規點數12點。
三、聲明異議意旨略以：當時伊正和朋友在汐止一家撞球館打撞
    球，亦未借車予他人，伊之機車無可能出現在臺北市內湖區
    。又員警於1 分鐘內分別開立4 張罰單，然要於1 分鐘內連
    闖4 個紅燈顯無可能，員警亦無法提供照片、錄影等證據佐
    證，顯有胡亂開單之嫌，為此聲明異議云云。
四、經查：
    (一)本件異議人即受處分人乙○○分別於民國98年3 月15日13
      時28分許、13時29分許，騎乘上開重型機車行經臺北市○
      ○街、環山路1 段與內湖路1 段等4 個交岔路口時，連續
      違規闖越紅燈，並經警逕行舉發闖紅燈之事實，有臺北市
      政府警察局北市警交字第AEX657226 號、第AEX657227 號
      、第AEX657228 號、第AEX657229 號舉發違反道路交通管
      理事件通知單影本共4 紙及在卷可稽。
    (二)異議人雖以上揭情詞置辯，惟經證人即本件舉發違規事實
      之員警甲○○到庭具結證稱：「內湖路一段與文湖街交叉
      口有一待轉區，我當時看到系爭機車從內湖路1 段沒有待
      轉就直接左轉入文湖街，我當時人騎在機車上，我的位置
      是在文湖街上，當時是行進中，我從機車後照鏡看到上開
      重型機車違規的情形，所以想將他攔停下來。當時他看了
      我一眼，就直接加速往前騎。從文湖街81巷口過去後就是
      德明技術大學，也就是環山路1 段56號，他就沿環山路一
      路加速往前騎，我有看到他闖越內湖路1 段285 巷與環山
      路1 段交交岔路口之紅綠燈及環山路1 段136 巷口的紅綠
      燈，我騎到內湖路1 段285 巷口後就不再繼續往前，因為
      我一路跟他，也是有闖紅燈，我有開警報器及警示燈。系
      爭幾個紅綠燈距離都很近，而且上開重型機車速度超過60
      公里，所以連闖4 個紅燈所花的時間很短。我當時不記得
      他的車型，但我有記得車號，我想要攔停他的時候，距離
      上開重型很近，有清楚看到車號（A2F-583） 。現在對於
      車子的顏色沒有印象，我記得騎車者為一位男生，後面還
      載一位穿白色馬靴女生，當時他們二人都有戴全罩安全帽
      。騎車男子的體型應該算偏瘦，年紀偏輕（應該是大學生
      而已，因為當時我有看到他的臉，我覺得他像學生，我以
      為他無照駕駛）。」等語詳纂（見本院卷第33頁），證人
      甲○○並當庭繪製現場圖，並於其上標示異議人之騎乘路
      線，衡諸證人為依法執行交通勤務之警員，其前開證述內
      容對該路段闖紅燈情形及取締方式為詳盡之描述，均合於
      常情而無矛盾齟齬，且其與異議人本不認識，並無仇怨，
      衡情應無設詞陷害異議人之必要，再異議人年約22歲，為
      一般大學3 、4 年級生之年紀，核與證人所述情狀相符，
      而證人亦能具體描述異議人之體型、異議人與後座載乘之
      女性當時裝束等，顯見證人就案發當時之記憶仍未褪去，
      是其所述內容自堪採信。
    (三)又異議人雖辯稱伊當天係和朋友於汐止某撞球館一同打撞
      球，並未出現於違規地點云云，惟異議人經本院傳訊2 次
      皆未到庭，本院乃發函予異議人請其於文到後5 日內陳報
      98年3 月15日在汐止一起打撞球之友人姓名及住址，以供
      本院調查，該函文復於98年9 月25日由異議人之同居人譚
      取慧收受，有送達證書1 紙在卷可憑，異議人迄今仍未陳
      報，亦未提供可資調查之證據，是本院尚難僅憑異議人之
      空言，即遽認其辯詞為真。
    (四)另本件雖無採證照片，惟員警對於取締交通違規時是否拍
      照存證，要係取締方法之問題，尚非法定課罰之要件，不
      影響本件違規行為之認定；且本件違規事實係屬員警親見
      異議人違規，惟因異議人於員警攔停時加速駛離而未能當
      場舉發之情況，鑑於交通違規事實往往驟然而現、稍縱即
      逝，若硬性要求舉發員警不分違規情節一律必須預留證據
      ，俾便事後提出供法院審查，除有現實技術可行性之困難
      外，將大幅提高交通管理之行政成本，並嚴重削弱道路交
      通管理之行政效能，此絕非立法者制定道路交通管理法規
      之本意。本件異議人確有前開違規行為，業經論述如前，
      是異議人尚不得以本件無採證照片即主張無違規事實。從
      而，異議人確有上開違規事實，堪予認定，其前揭所辯，
      自不足採。
    (五)至異議人因上開連續違規行為遭記違規點數共12點，其於
      6 個月內違規記點達6 點以上，而有道路交通管理處罰條
      例第63 條 第3 項前段吊扣駕駛執照1 個月，並應接受道
      路交通安全講習之懲處，惟此應由原處分機關待本件異議
      人之違規犯行確定後，始由其另為適法之裁罰，較為妥適
      ，本院爰不就此部分加以審定，附此敘明。
五、綜上所述，異議人既於上述時、地騎乘上開重型機車行經臺
    北市○○街、環山路1 段及內湖路1 段等4 個交岔路口時，
    連續違規闖越紅燈，原處分機關援引道路交通管理處罰條例
    第53條第1 項、第63條第1 項第3 款規定，分別裁處罰鍰各
    1,800 元，並各記違規點數3 點，共計罰鍰7,200 元，併共
    記違規點數12點，核無違誤。本件聲明異議為無理由，均應
    予駁回。
據上論斷，應依道路交通案件處理辦法第19條，裁定如主文。
中    華    民    國    98    年    10    月    30    日
                        交通法庭法  官  高雅敏
以上正本證明與原本無異。
如不服本裁定應於送達後5日內向本院提出抗告狀。
                                書記官  陳映羽
中    華    民    國    98    年    10    月    30    日


司法院資訊處製作；財團法人民間司法改革基金會備份。
